【裁判字號】    91,交易,496
【裁判日期】    920612
【裁判案由】    過失傷害
【裁判全文】
臺灣桃園地方法院刑事判決                        九十一年度交易字第四九六號
    公訴人    台灣桃園地方法院檢察署檢察官
    被      告  乙○○
右列被告因過失傷害案件，經檢察官提起公訴（九十一年度偵字第一三七○四號），
本院判決如左：
    主    文
乙○○無罪。
    理    由
一、公訴意旨略以：被告乙○○於民國九十一年六月一日十二時許，騎乘車牌號碼Ｈ
    ＺＸ─六六九號機車，沿桃園縣桃園市○○路由鶯歌向桃園方向行駛，行至該路
    與樹仁三街交叉口時，欲左轉彎行駛樹仁三街，適有告訴人丙○○騎乘車牌號碼
    ＢＶＶ─五Ｏ九號機車後載告訴人甲○，沿桃鶯路對向行駛至該處，欲直行通過
    該路口。被告乙○○本應注意機車行駛至交岔路口，轉彎車應讓直行車先行，而
    依當時情形，並無不能注意之情事，竟疏於注意，未讓告訴人丙○○之直行車先
    行通過，即貿然駕車左轉彎，致與告訴人丙○○之機車發生撞擊，告訴人丙○○
    、甲○因而人車倒地，使告訴人丙○○受有左橈骨骨折、下額撕裂傷之傷害，告
    訴人甲○受有左肱骨骨折、左髖臼骨折之傷害，因認被告涉有刑法第二百八十四
    條第一項過失傷害罪嫌云云。
二、按犯罪事實應依證據認定之，無證據不得推定其犯罪事實；又不能證明被告犯罪
    者，應諭知無罪之判決，刑事訴訟法第一百五十四條、第三百零一條第一項分別
    定有明文。次按所謂信賴原則，指行為人在社會生活中，於從事某種具有危險性
    之特定行為時，如無特別情事，在可信賴被害者或其他第三人亦會相互配合，謹
    慎採取適當行動，以避免發生危險之適當場合，倘因被害者或其他第三人之不適
    當行動，而發生事故造成損害之結果時，該行為人不負過失責任。依此一原則，
    汽車駕駛人應可信賴參與交通行為之對方，亦將同時為必要之注意，相互為遵守
    交通秩序之適當行為，而無考慮對方將會有違反交通規則之不當行為之義務。故
    汽車駕駛人如已遵守交通規則且為必要之注意，縱有死傷結果之發生，其行為仍
    難認有過失可言（最高法院八十八年度臺上字第一八五二號判決要旨參照）。
三、公訴人指被告乙○○涉有過失傷害之罪嫌，無非係以右揭事實業據被告乙○○坦
    承有過失，並經告訴人丙○○、甲○於警訊及偵查中指訴歷歷，且有道路交通事
    故調查報告表、照片五幀、敏盛綜合醫院診斷證明書二紙附卷可稽等為其主要論
    據。然訊據被告乙○○固不否認於前開時地與告訴人丙○○發生碰撞，並致告訴
    人受有前開傷害之事實，惟堅決否認有何過失傷害之犯行，辯稱：當時伊已經完
    成轉彎之動作，且已經進入樹仁三街，是告訴人騎乘機車碰撞伊騎乘機車的排氣
    管，伊並無過失等語。經查：
  (一)按汽車行駛至交岔路口，其行進、轉彎，轉彎車輛應讓直行車輛先行。但直行車
    尚未進入交岔路口而轉彎車已達中心處開始轉彎，直行車應讓轉彎車先行。道路
    交通安全規則第一百零二條第一項第六款定有明文。經查：告訴人丙○○於警訊
    中供稱：「因為我行至桃市○○路與樹仁三街口時，有一部重機車即乙○○所駕
    之重機車由鶯歌方向往桃園行進，左轉樹仁三街，我就發生車禍。」、「當時乙
    ○○已經轉至我面前。」、「乙○○的右側車尾撞上我的車頭。」（見偵查卷第
    八頁背面、第九頁）等語，經核與被告警訊中供稱：「我駕重機車ＨＺＸ—六六
    九，由鶯歌方向往桃園方向，走桃市○○路路左轉樹仁三街欲至住都飯店工作。
    」、「因為我走桃市○○路往桃園方向行駛，至桃鶯路與樹仁三街口左轉，忽然
    有一部機車衝出撞上我的車尾。」、「他撞上我的車尾排氣管雨後車燈。」（見
    偵查卷第三頁背面、第四頁）等語相符，並經本院於九十二年四月二十三日至車
    禍事故現場勘驗，經提示道路交通事故調查報告表予至現場處理車禍事故之警員
    羅靖淵研判，被告從桃鶯路左轉樹仁三街，適告訴人丙○○騎乘機車行駛桃鶯路
    往鶯歌方向行駛，被告應該已過路口中線完成左轉動作進入樹仁三街，被告騎乘
    之機車與告訴人丙○○騎乘之機車碰撞後倒地由桃鶯路往鶯歌方向滑行，且車禍
    當時告訴人騎乘之機車碰到被告機車右側排氣管後側，所以才會如道路事故調查
    報告表所示二部機車碰撞後倒地，二部機車由桃鶯路往鶯歌方向往前滑行等情，
    有本院該日勘驗筆錄在卷可稽，可知告訴人雖係直行車，惟告訴人騎乘之輕機車
    於車禍當時尚未進入該路口，反之，被告駕駛之自小客車非但已行至中心處開始
    左轉，並且已完成轉彎即進入該樹仁三街，是依照前開交通安全之規定，直行車
    之告訴人，此時應讓已完成左轉彎之被告所駕自之自小客車先行，本件路權歸屬
    應屬被告。是被告前開辯稱：已經左轉彎進入樹仁三街，才遭告訴人騎稱之機車
    撞到機車車尾等語，應堪採信。
  (二)又按參與道路交通之人，可信賴期待其他參與道路交通之對方亦能遵守道路交通
    安全規則，同時為必要之注意，謹慎採取適當之行動，而對於不可知之對方違規
    行為並無預防之義務，此即所謂之「信賴原則」。設若其他參與道路交通者，因
    未能遵守道路交通安全規則以致發生事故，自不應令遵守交通安全規則之行為人
    負刑事責任。再查，本件被告係於完成左轉彎後始遭告訴人自右後側車尾撞擊，
    被告對防止危險發生之相關交通法令規定既已遵守，並盡相當之注意義務，以防
    止危險發生，應可信賴他人亦能遵守交通規則並盡同等注意義務，是被告對本件
    車禍事故之發生應無過失責任。
四、綜上所述，被告駕車左轉並無任何違規行為，其對於本件車禍之突發事件並無預
    見防範及注意之可能，按上說明，其並無過失可言，此外，復查無其他積極證據
    足資證明被告確有公訴人所指過失傷害犯行，自應為無罪諭知。
據上論斷，應依刑事訴訟法第三百零一條第一項，判決如主文。
本案經檢察官邱曉華到庭執行職務。
中      華      民      國    九十二    年      六      月     十二     日
                                臺灣桃園地方法院交通法庭
                                      法  官  黃永定
右正本證明與原本無異。
如不服本判決，應於判決送達後十日內，向本院提出上訴狀。
                                      書記官   施春祝
中      華      民      國    九十二    年      六      月     十六     日


司法院資訊處製作；財團法人民間司法改革基金會備份。
